臺灣臺北地方法院交通事件裁定　　　　 96年度交聲字第839號
　　原處分機關　臺北市交通事件裁決所
　　聲明異議人
　　即受處分人　乙○○（原名葉增光）
上開受處分人因違反道路交通管理處罰條例案件，對臺北市交通
事件裁決所於中華民國九十六年六月二十八日所為之處分（北市
裁二字第裁二二—ＡＥＢ九四七七九七號），聲明異議，本院裁
定如下：
    主  文
原處分撤銷。
乙○○汽車駕駛人轉彎時，轉彎車不讓直行車先行，處罰鍰新臺
幣玖佰元，並記違規點數壹點。
    理  由
一、按汽車行駛至交岔路口，轉彎車應讓直行車先行，道路交通
    安全規則第一百零二條第一項第七款定有明文。次按汽車駕
    駛人轉彎時，轉彎車不讓直行車先行，處新臺幣（下同）六
    百元以上一千八百元以下罰鍰，而汽車駕駛人有道路交通管
    理處罰條例第四十八條之情形者，除依原條款處罰鍰外，並
    記違規點數一點，道路交通管理處罰條例第四十八條第一項
    第六款、第六十三條第一項第一款定有明文。另按違反道路
    交通管理處罰條例第四十八條第一項第六款之事件，期限內
    繳納或到案聽候裁決者，處九百元罰鍰，本件案發時之違反
    道路交通管理事件統一裁罰基準及處理細則第二條第二項亦
    定有明文。
二、本件受處分人即聲明異議人乙○○於民國九十六年一月二十
    一日下午三時四十分許，駕駛車牌號碼ＣＹ—九三八一號自
    用小客車欲自位於臺北市○○路聯合辦公大樓地下停車場駛
    出右轉臺北市○○路，適甲○○騎乘車牌號碼ＮＱ八—○六
    九號重型機車由東往西行駛在臺北市○○路而直行通過徐州
    路與上開停車場出口之交岔路口，受處分人為轉彎車竟違反
    道路交通安全規則第一百零二條第一項第七款之規定未讓甲
    ○○騎乘之機車先行，因而以其所駕駛車輛之左前車角保險
    桿、左前車角燈與甲○○所騎乘機車之右前車身發生碰撞，
    經臺北市政府警察局中正第一分局交通分隊陳居勝警員前往
    處理製作交通事故談話紀錄表、道路交通事故補充資料表、
    道路交通事故調查報告表後，認受處分人係違反道路交通管
    理處罰條例第四十五條第十款起駛車輛未讓行進中車輛先行
    之規定而於九十六年三月六日開立北市警交大第ＡＥＢ九四
    七七九七號舉發通知單，並指定受處分人應於九十六年四月
    六日前繳納罰鍰或前往原處分機關臺北市交通事件裁決所聽
    候裁決，經受處分人依限申訴，原處分機關認受處分人確有
    前開交通違規行為，乃依據道路交通管理處罰條例第四十五
    條第十款、第六十三條第一項第一款（漏載第一項第一款）
    之規定裁處六百元罰鍰、並記違規點數一點之裁決。
三、訊據受處分人矢口否認有何交通違規行為，並辯稱：當時伊
    由停車場駛出時，有先停車，確定道路並無來車始繼續駛入
    車道，於伊車輛緩緩起步後，由眼睛餘光看到甲○○騎乘機
    車疾駛過來，伊即立即停車，但因甲○○無照駕駛無力因應
    道路突發狀況，且因車速過快無法煞車而與伊車發生碰撞，
    另路邊停放之車輛亦影響伊之視線云云。經查：證人甲○○
    於本院調查中到庭結證稱：案發當時，有下細雨，天氣陰陰
    的，但沒有很暗，伊由東往西直行行駛在臺北市○○路上，
    時速約四十公里，在伊接近聯合辦公大樓地下停車場出口即
    距上開交岔路口約三到四輛汽車之處，伊看到受處分人剛好
    從地下停車場出口駛出，伊即緊急煞車，因天雨路滑車輪打
    滑以致摔倒撞倒受處分人車子左前側等語，惟證人甲○○於
    接受警察詢問時則陳稱：伊騎車至臺北市○○路與聯合辦公
    大樓地下停車場出口交岔路口前，看見受處分人自該出口駛
    出，伊立即煞車並往左閃避，但已來不及以致伊車右前車身
    被受處分人所駕駛車輛左前車角撞擊而發生車禍等語（見本
    院卷第九頁之交通事故談話紀錄表），且本案車禍發生後，
    受處分人之車輛停放在臺北市○○路東往西方向最外側車道
    與聯合辦公大樓地下停車場出口交岔路口之西北角處，車頭
    稍往右偏，在受處分人車輛停放處右前側地面則留有碎片，
    受處分人所駕駛之車輛左前車角保險桿擦裂、左前車角燈破
    裂，證人甲○○所騎乘之機車右前車身有撞擦痕、左側車身
    有倒地擦痕等情，亦有道路交通事故現場圖、道路交通事故
    補充資料表附卷可參，由前開客觀情狀以觀，可知於本案車
    禍發生時，係受處分人所駕駛之車輛左前車角、左前車角燈
    與證人甲○○所騎乘之機車右前車身發生碰撞，亦可知車禍
    發生時，證人所騎乘之直行車業已通過臺北市○○路與聯合
    辦公大樓地下停車場出口交岔路口，受處分人所駕駛之車輛
    則正處於轉彎之初。至於受處分人前開所辯，受處分人於本
    院調查中對於證人甲○○所述其車速為時速四十公里一節並
    不爭執，證人甲○○之車速並未超過該地之時速限制，而證
    人甲○○於案發時未考領有駕駛執照，亦難認影響受處分人
    因轉彎車應禮讓直行車先行規定之注意義務，且若如受處分
    人所述在上開交岔路口處兩旁停有汽車以致影響其視線，則
    身為轉彎車之受處分人更應將速度放慢駛出上開地下停車場
    出口，且隨時注意直行車之狀況以採取必要之安全措施，而
    受處分人竟捨之不為以致發生本件車禍，受處分人確有轉彎
    車未讓直行車先行之交通違規行為堪以認定。從而，原處分
    機關依道路交通管理處罰條例第四十五條第十款、第六十三
    條第一項第一款規定裁處六百元罰鍰、並記違規點數一點之
    裁決，固非無見，惟由上述本案發生經過以觀，受處分人之
    車輛並非處於起駛前之階段，而係違反轉彎車未讓直行車先
    行之規定，本案自無從以道路交通管理處罰條例第四十五條
    第十款之規定予以論處，本案受處分人之異議雖無理由，惟
    原處分既於法不合，自應由本院將原處分撤銷，並依據道路
    交通管理處罰條例第四十八條第一項第六款、第六十三條第
    一項第一款之規定，裁處如主文所示，以資適法。
據上論斷，應依道路交通案件處理辦法第二十條前段，裁定如主
文。
中　　華　　民　　國　　96　　年　　8 　　月　　31　　日
                        臺灣臺北地方法院交通法庭
                            法  官  唐于智
上正本證明與原本無異。
如不服本裁定，應於裁定送達後5日內向本院提出抗告狀。
                            書記官  李玟郁
中　　華　　民　　國　　96　　年　　9 　　月　　6 　　日
